臺灣高雄地方法院刑事裁定　　　　　　 110年度聲判字第63號
聲　請　人　許水源
代　理　人　林小燕律師
被　　　告　邱顯昇


上列聲請人即告訴人因告訴被告傷害案件，不服臺灣高等檢察署
高雄檢察分署檢察長中華民國110年7月2日110年度上聲議字第12
03號駁回再議之處分（原不起訴處分案號：臺灣高雄地方檢察署
檢察官110年度偵字第11469號），聲請交付審判，本院裁定如下
：
    主  文
聲請駁回。
    理  由
一、聲請交付審判意旨略以：
  ㈠被告邱顯昇與告訴人許水源均為位於高雄市○○區○○○路
    000號「永福大樓」之住戶，緣告訴人於民國107年5月3日，
    接任永福大樓第3 屆管理委員會（下稱管委會）財務委員，
    被告為第2 屆管委會主任委員及第3屆管委會委員。後因109
    年3月26日管委會召開會議時，被告提及107年交接清單曾載
    明有移交「全家消費卡」，然經告訴人尋找移交清單檔案夾
    ，並未發現有「全家消費卡」，告訴人遂於109年4月1 日向
    被告詢問有關交接「全家消費卡」之事，被告竟稱：「既然
    簽了名就要認」等語。嗣於109年4月2日10 時許，告訴人於
    永福大樓大門口管理室旁見被告與管理員盧武宗正在談話，
    遂上前欲解釋「全家消費卡」之事，被告竟基於傷害人身體
    之犯意，揮拳欲毆打許水源，因許水源後退閃避被告之揮拳
    ，遭後方停放於騎樓之機車絆倒，倒地受傷，而受有左下腿
    後方擦傷、腰椎受傷、第4、5節腰椎滑脫等傷害，因認被告
    涉有刑法第277條第1項傷害罪嫌。
  ㈡原檢察官以證人即管理員盧武宗於偵訊時證稱：當時被告與
    告訴人在騎樓講交接的事，伊只聽到告訴人罵了一句「幹」
    之類的話，但當時伊在管理室裡面，沒有聽清楚聲請人罵什
    麼，後來被告就對告訴人說「你為何譙我」講很多次，很大
    聲，後來伊就看到被告手舉高高，準備要打人，伊就趕緊出
    去，看到聲請人坐在半倒機車上，伊就站在雙方中間，叫他
    們不要打架，後來他們就各自離開，伊看告訴人還可以正常
    行走，想說並無大礙等語，可知本案唯一在場證人盧武宗，
    僅係在管理室內看到被告將手舉高，無明顯出拳動作，俟證
    人盧武宗見狀跑出來後，就看到告訴人坐在半倒的機車上，
    故關於告訴人倒下之具體發生經過，證人盧武宗並未目擊，
    故告訴人指訴其係因被告「揮拳欲毆打」而摔倒乙節，是否
    可採，並無疑義。
  ㈢且關於告訴人主張其腰椎受傷及第4、5節腰椎滑脫等傷勢部
    分，依告訴人於案發當天（109年4月2日10 時）就診之「高
    斌祥外科診所」病歷紀錄紀載略以：「病患主訴：左下肢後
    方擦傷。醫師處置：傷口清創及換藥。」等語，足見告訴人
    案發當日應未受有上開傷勢，以至於告訴人當日就診時便未
    提及其腰部受有上開傷勢乙情。況依告訴人109 年度之健保
    就醫及病歷紀錄，告訴人於案發前之109年1月11日，曾主訴
    「腰背痛」前往高斌祥外科診所就醫之紀錄，是告訴人指訴
    於109年5月11日在高雄市立大同醫院診斷出腰椎受傷及第4
    、5節腰椎滑脫之傷勢，與109年4月2日10時許在永福大樓前
    因後退絆倒有關乙節，僅有告訴人單一指訴，礙難遽認二者
    間具有相當因果關係。至告訴人於案發當日固然左下腿後方
    受有擦傷之傷勢，然究係因何原因而造成，因告訴人與被告
    雙方說法齟齬，又無監視錄影畫面足以相佐，告訴人倒下之
    具體情形究竟如何，已無從知悉。縱認告訴人確係因被告舉
    手而倒下，亦屬告訴人誤認被告之手勢係欲毆打而後退，進
    而不慎而自行撞擊機車而跌倒，尚難以此遽認被告之手勢即
    屬故意傷害之行為，且本件復查無被告有何防免之不作為義
    務，因認被告罪嫌不足，而為不起訴處分。嗣告訴人對高雄
    地檢署檢察官110年度偵字第11469號之不起訴處分聲請再議
    ，亦遭駁回。
  ㈣惟依證人盧武宗於偵訊時證稱：…後來伊就看到被告手舉高
    高，準備要打人，伊就趕緊出去，看到告訴人坐在半倒機車
    上，伊就站在雙方中間，叫他們不要打架等語，可見被告確
    實有出手欲毆打告訴人之舉動，非僅係從告訴人之角度認為
    ，從客觀之第三人即證人盧武宗眼中亦係如此，且從證人盧
    武宗證稱跑出來並擋在告訴人與被告二人中間，以及被告雙
    手舉高高準備要打人等語，可認被告確實有出拳毆打告訴人
    。又依告訴人所提出之永福大樓照片可知，管理室之玻璃窗
    係屬透明，對外之視野並未受到阻擋，證人盧武宗既然在管
    理室已可看見被告與告訴人二人，隨後跑到室外，自然更可
    以看見整件事發經過，且證人盧武宗稱跑到室外僅3 秒，卻
    證稱「案發經過如何發生，真的沒有看到」云云，根本是為
    避免惹上事端的矛盾、不實說詞。另原處分書既認告訴人係
    於口角衝突中，誤認被告之手勢欲毆打而後退不慎撞擊機車
    跌倒，則告訴人跌倒後傷及腰椎處係合理可見之情，僅係當
    日先就外部傷勢（左下肢後方擦傷）加以處理，是腰椎受傷
    及第4、5節腰椎滑脫乃是本案傷害之後遺症，外觀上並未流
    血，難以立即查知，應屬常情，故被告確實有出拳毆打告訴
    人，導致告訴人跌倒受有椎受傷及第4、5節腰椎滑脫等傷勢
    甚明，不起訴處分及駁回再議處分之理由稍嫌率斷，應有違
    誤云云。
二、按告訴人不服上級檢察署檢察長或檢察總長認再議為無理由
    而駁回聲請再議之處分，得於接受處分書後10日內委任律師
    提出理由狀，向該管第一審法院聲請交付審判，刑事訴訟法
    第258條之1定有明文。又刑事訴訟法第258條之1規定告訴人
    得向法院聲請交付審判，係新增對於「檢察官不起訴或緩起
    訴裁量權」制衡之一種外部監督機制，法院僅就檢察官所為
    不起訴或緩起訴之處分是否正確加以審查，以防止檢察機關
    濫權，依此立法精神，同法第258條之3第3 項規定法院審查
    聲請交付審判案件時「得為必要之調查」，其調查證據之範
    圍，自應以偵查中曾顯現之證據為限，不可就新提出之證據
    再為調查，亦不可蒐集偵查卷宗以外之證據，否則將與刑事
    訴訟法第260 條之再行起訴規定混淆不清。且法院於審查交
    付審判之聲請有無理由時，除認為告訴人所指摘不利被告之
    事證未經檢察機關詳為調查或斟酌，或不起訴處分書所載理
    由違背經驗法則、論理法則或其他證據法則者外，不宜率予
    交付審判（法院辦理刑事訴訟案件應行注意事項第134 條參
    照）。
三、本件告訴人對被告提出傷害罪嫌告訴，經高雄地檢署檢察官
    以110年度偵字第11469號為不起訴處分（下稱原不起訴處分
    書），告訴人不服，向臺灣高等檢察署高雄分署聲請再議，
    再經該署檢察長以110年度上聲議字第1203 號處分書駁回再
    議（下稱原駁回再議處分書），嗣原駁回再議處分書於 110
    年7月6日合法送達告訴人，告訴人於110年7月14日委任律師
    具狀向本院聲請交付審判等情，有原不起訴處分書、原駁回
    再議處分書、送達證書及刑事交付審判聲請狀等在卷可稽，
    並經本院依職權調取上開卷宗核閱無訛，揆諸前揭規定，本
    件聲請於程序上即屬合法，本院自應受理，並為實體審查其
    聲請是否有理由，先予敘明。
四、經查：
  ㈠告訴人雖指訴被告揮拳欲毆打告訴人，因告訴人後退閃避被
    告之揮拳，遭後方停放於騎樓之機車絆倒，倒地受傷，而受
    有左下腿後方擦傷、腰椎受傷、第4、5節腰椎滑脫等傷害等
    語，然據案發現場唯一證人盧武宗證稱：當時伊先碰到被告
    走過去管理室，伊是在管理室裡面與被告打招呼，被告跟告
    訴人就在管理室裡面碰面，後來他們二人就往外走，走到大
    樓的騎樓，後來聽到他們大聲吵架，伊才站起來，看到被告
    舉手，但被告並沒有明顯出拳動作，伊怕被告會出手才趕快
    出去，跑出去就看到告訴人倒了，伊跑出來大概也才3 秒，
    出去就看到這樣，如何發生的，伊就真的沒有看到，而監視
    器畫面應該也已經沒有了，因為只保留20天等語（見他卷第
    74至77頁、第91至92頁），足見本案僅有告訴人單一指訴，
    並無其他證人可資佐證。況證人盧武宗業已明確證稱並未看
    到被告有出手毆打告訴人乙節，至於證人盧武宗雖證稱「手
    舉高高，準備要打人」、「我就站在雙方中間，叫他們不要
    打架」等語，然此證述均僅係描述證人盧武宗看到被告之物
    理動作，並依照經驗研判告訴人與被告將可能衍生打架事宜
    ，因而預先採取阻擋措施，實未能憑此逕認被告「業已出拳
    欲毆打告訴人」，導致告訴人後退閃避而遭其後方停放於騎
    樓之機車絆倒受傷。
  ㈡再者，倘如告訴人所述伊於109年4月2 日，因後退撞擊到其
    後方停放於騎樓之機車而摔倒在地，隨即搭計程車至診所就
    外傷部分加以醫治，返家仍因身體疼痛，無法入睡、坐立難
    安，豈有相隔約1個月後之109年5月1日始至中正脊椎骨科醫
    院就醫治療，且依告訴人所提出之藥單所示，該日醫師係開
    具「藥名：息痛佳音錠，藥品作用：急性、慢性胃炎、所引
    起的胃痛、噁心、胃灼熱、以及胃部不快感」（見告證 3，
    他字卷第4885號卷第11頁），可知該日醫師開立藥物之目的
    應係治療告訴人胃部疾病，顯與告訴人所稱受有左下腿後方
    擦傷、腰椎受傷或第4、5節腰椎滑脫等傷害無涉。又稽諸告
    訴人所提出之高雄市立大同醫院、七賢脊椎外科醫院診斷證
    明書所載，告訴人係於109年5月11日始前往高雄市大同醫院
    就診，經醫師診斷為腰椎受傷、第4、5腰椎滑脫，於109年5
    月28日在七賢脊椎外科診所進行腰椎椎板切除及脊椎支架固
    定手術，相隔告訴人指稱於109年4月2 日欲閃避被告揮拳而
    撞倒機車以致受有脊椎傷害之情，已逾1 個月有餘，則在無
    法排除告訴人於該段期間是否有其他外力介入之情況下，以
    及斟酌告訴人於109年1月11日曾主訴「腰背痛」前往高斌祥
    外科診所就醫之紀錄，顯然無法直接認定告訴人於109年4月
    2 日欲閃避被告揮拳遂後退旋遭機車絆倒，因而受有左下腿
    後方擦傷腰椎、第4、5腰椎滑脫等傷害。準此，本案僅有告
    訴人片面指訴，在無其他證據可資佐證之情況下，礙難以告
    訴人單一指訴，遽為認定被告涉有傷害罪嫌。
  ㈢至交付審判意旨雖稱證人盧武宗當時係與被告、告訴人一同
    在管理室外面，證人盧武宗是有看到事件發生之全部經過，
    因此證人盧武宗證稱伊跑出來大概才3 秒，出去看就看到這
    樣，伊真的沒有看到（發生經過）等語不實在，惟又切割證
    人盧武宗部分證詞，認為證人盧武宗此部分證稱：後來伊就
    看到被告手舉高高，準備要打人，伊就趕緊出去，看到告訴
    人坐在半倒機車上，伊就站在雙方中間，叫他們不要打架等
    語實在，可徵被告勢必已有揮拳欲攻擊告訴人，告訴人欲閃
    躲遭機車絆倒受有傷害，否則證人盧武宗大可待在管理室內
    即可，何須跑出管理室外，並用其身體擋在告訴人與被告兩
    人中間，然稽諸證人盧武宗上開證詞前後並無矛盾，且業已
    將其親身見聞證述在卷，並已說明正因「看到被告手舉高高
    」，據而研判被告「準備要打人」，故在事情未發生前「就
    趕緊出去，站在雙方中間，叫他們不要打架」，則被告「準
    備要打人」與「已揮拳」實屬二事，證人盧武宗亦非常清楚
    此分野，於作證時還特別強調「當時被告並無明顯出拳動作
    ，但是伊當時感覺怕被告會出手，所以伊才趕快出去等語在
    卷（見他字第4885號卷第91至92頁），足見告訴人上開所指
    ，尚非有據。另交付審判意旨猶稱證人盧武宗證稱：見狀跑
    出來後，就看到告訴人坐在絆倒的機車上等語，可見傷及腰
    椎處本係合理可見之情，且告訴人當日前往高斌祥外科診所
    就醫，僅係先就左下腿後方擦傷部分加以處理，直至告訴人
    返家後，卻一再感到腰椎不適，方又再度前往就診，此乃一
    般傷害案件常見之後遺症等語，本件告訴人即使坐在半倒之
    機車上，因而受有左下腿後方擦傷之傷害，然造成告訴人跌
    坐在機車上之原因眾多，在依卷內證據尚未能認定被告確實
    有揮拳之情況下，告訴人縱然受有左下腿後方擦傷之傷害，
    仍無法苛責予被告。況果若告訴人於109年4月2 日當下主觀
    上認為係欲閃避被告揮拳動作所致，理應當日即刻報警並對
    被告提出傷害告訴，惟告訴人卻在逾2個多月之109 年6月24
    日始具狀提告，核與常情相悖。又告訴人縱有跌坐在機車上
    ，亦不當然會傷害到腰椎部位，況腰椎與左下腿非同一部位
    ，更非相鄰器官，於此難認腰椎受傷係傷害案件之後遺症，
    是告訴人所執前詞，難認有據。
  ㈣此外，遍查全卷事證，本件除告訴人單一之指訴外，尚無其
    他不利被告之積極證據，應認原不起訴處分書及駁回再議處
    分書已詳細論列說明何以認定被告罪嫌不足之理由，其認事
    用法亦無何違背經驗法則、論理法則或其他證據法則之情事
    ，告訴人前述指摘，僅屬個人意見，並無其他客觀事證可資
    相佐，故難憑採。
五、綜上所述，原檢察官以本件查無證據足以證明被告有何告訴
    意旨所指罪嫌，依刑事訴訟法第252條第10 款規定為不起訴
    之處分，及上級檢察署檢察長認聲請再議無理由而駁回再議
    之處分，經核尚無違誤。又依卷內現存之全部證據資料，復
    無其他積極證據，足認被告有何傷害罪嫌，而達到提起公訴
    之證明程度，自無從裁定交付審判。故本件交付審判之聲請
    ，為無理由，應予駁回。
六、依刑事訴訟法第258條之3第2項前段，裁定如主文。
中    華    民    國   110    年    10    月    28    日
                  刑事第一庭  審判長法  官  莊珮君
                                    法  官  賴建旭
                                    法  官  侯弘偉
以上正本證明與原本無異。
本裁定不得抗告。
中    華    民    國   110    年    10    月    28    日
                                    書記官  劉冠宏